【裁判字號】    95,交聲,946
【裁判日期】    951117
【裁判案由】    聲明異議
【裁判全文】
臺灣臺南地方法院交通事件裁定         95年度交聲字第946號
移送機關    交通部公路總局嘉義區監理所麻豆監理站
異議人即    甲○○
受處分人
上列受處分人因違反道路交通管理處罰條例案件，對於交通部公
路總局嘉義區監理所麻豆監理站民國94年12月16日所為之裁決處
分（處分案號：麻監裁罰字第裁75－V00000000號）聲明異議，
本院裁定如下：
    主  文
異議駁回。
    理  由
一、本件異議意旨略以：異議人即受處分人甲○○（下稱異議人
    ）對於在屏東縣台一線沿山公路未依標誌、標線、號誌指示
    行車之違規行為不爭執，但是監理站裁罰之掛號其母親未告
    知其前往郵局領取，致其駕照遭吊銷，請准恢復駕照等語。
二、按受處分人不服第八條主管機關所為之處罰，得於接到裁決
    書之翌日起二十日內，向管轄地方法院聲明異議。人民對於
    中央或地方機關之行政處分，認為違法或不當，致損害其權
    利或利益者，得依本法提起訴願。但法律另有規定者，從其
    規定；本法所稱行政處分，係指中央或地方機關就公法上具
    體事件所為之決定或其他公權力措施而對外直接發生法律效
    果之單方行政行為。道路交通管理處罰條例第八十七條第一
    項、訴願法第一條、第三條、行政程序法第九十二條亦均有
    明文規定。復按汽車所有人、駕駛人違反道路交通管理，經
    「主管機關裁決後」「逾二十日未向管轄地方法院聲明異議
    」，或「其聲明異議經法院裁定確定」，而不依裁決或裁定
    繳納罰鍰或不繳送汽車牌照、駕駛執照者，依下列規定處理
    之：罰鍰不繳者，按其罰鍰數額，易處吊扣汽車牌照或駕駛
    執照一個月至三個月；不依期限繳送汽車牌照或駕駛執照者
    ，吊銷其汽車牌照或駕駛執照。修正前道路交通管理處罰條
    例第六十五條第一項第三款亦有明文。顯見易處吊照、不依
    期限繳送汽車牌照或駕駛執照，及吊銷其汽車牌照或駕駛執
    照，並非道路交通管理處罰條例第八條主管機關所為之「處
    罰」，而係汽車所有人、駕駛人違反道路交通管理，經「主
    管機關裁決後」，「逾二十日未向管轄地方法院聲明異議」
    ，或「其聲明異議經法院裁定確定」後，針對「已確定處罰
    」之執行事項，行政主管機關依其職權所為行政裁量權之作
    用，依據行政程序法第九十二條、訴願法第三條等規定，性
    質上為行政處分甚明。次按，依道路交通管理處罰條例第八
    十七條規定向管轄法院聲明異議之期間，自裁決送達之翌日
    起算，並得依法扣除在途期間；再處理違反道路交通管理事
    件，有關文書送達之規定，依行政程序法之規定，違反道路
    交通管理事件統一裁罰標準及處理細則第五條亦分別定有明
    文。復按處理違反道路交通管理事件，有關文書送達之程序
    ，依行政程序法之規定；送達，於應受送達人之住居所、事
    務所或營業所為之；於應送達處所不獲會晤應受送達人時，
    得將文書付與有辨別事理能力之同居人、受僱人或應送達處
    所之接收郵件人員。應受送達人或其同居人、受僱人、接收
    郵件人員無正當理由拒絕收領文書時，得將文書留置於應送
    達處所，以為送達；又送達不能依前二條規定為之者，得將
    文書寄存送達地之地方自治或警察機關，並作送達通知書兩
    份，一份黏貼於應受送達人住居所、事務所、營業所或其就
    業處所門首，另一份交由鄰居轉交或置於該送達處所信箱或
    其他適當位置，以為送達。關於寄存送達者，得將文書寄存
    於送達地之郵政機關。寄存機關自收受寄存文書之日起，應
    保存三個月；違反道路交通管理事件統一裁罰基準及處理細
    則第五條、行政程序法第七十二條第一項前段、第七十三條
    第一項、第三項及第七十四條分別定有明文。再前開所稱「
    住居所」係民法上概念，指當事人依一定事實，足認以久住
    之意思，住於一定之地域者，即為設定其住所於該地；所謂
    「一定事實」，包括戶籍登記、居住情形等，尤以戶籍登記
    資料為主要依據，但不以登記為要件。而戶籍法所為之戶籍
    住址之登記，採形式主義，未登記不發生戶籍法上效力。戶
    籍登記之住址（即戶籍所地址），則為戶籍管轄區內之處所
    ，主要發生選舉、兵役、教育等公法上效力，與住居所為民
    法上法律行為的準據，發生各種民事上的效力，二者規範意
    旨不同。實務上戶籍法上的住址與民法上的住居所，絕大多
    數情形雖為同一處所，但並非當然同一，然不論法院或行政
    機關在調查「住所」時，通常均以戶籍登記的住址為認定標
    準。
三、經查，本件異議人住所於臺南縣七股鄉樹林村樹林九十七號
    之二十四，有個人基本資料查詢結果及遷徒紀錄資料查詢結
    果在卷可參。其次，異議人於九十四年十二月十六日，經原
    處分機關即交通部公路總局嘉義區監理所麻豆監理站以麻監
    裁罰字第75－V00000000號違反道路交通管理交通事件裁決
    書，依修正前道路交通管理處罰條例第四十八條第一項第二
    款之規定，以異議人不依標誌、標線、號誌指示行車之違規
    行為，處罰鍰新臺幣一千八百元並記違規點數一點，嗣該裁
    決書，由郵政機關之郵務人員於九十四年十二月二十一日以
    寄存送達方式，送達異議人之上開住所，此有原處分機關送
    達證書在卷足稽，揆諸上開道路交通管理事件統一裁罰標準
    及處理細則第五條、行政程序法第七十四條之規定，異議人
    如對原處分機關是項裁決不服欲提起異議，其二十日之合法
    提出異議期間為自寄存送達裁決書之翌日即九十四年十二月
    二十二起至九十五年一月十一日止，又異議人住於臺南縣七
    股鄉樹林村樹林九十七號之二十四，與管轄地方法院即本院
    間之在途期間為二日，有法院訴訟當事人在途期間標準第二
    條可參，是異議人至遲應於九十五年一月十三日聲明異議，
    然異議人遲至九十五年十月十一日始具狀向原處分機關聲請
    異議，此有卷附交通事件聲請異議狀上所蓋之原處分機關收
    文章戳足稽，顯已逾越法定二十日聲明異議不變期間，其聲
    明異議不合法律上程式，且無從補正，核諸前揭說明，自應
    將異議人之異議駁回。至於上揭吊銷駕照性質上為行政處分
    ，一如前述，受處分人就該處分，認為有違法或不當，致損
    害其權利或利益者，依訴願法之規定，應向該管轄之行政機
    關提起訴願以為救濟，方屬合法。本件異議人就吊銷駕照部
    分之處分，既非屬普通法院之審理範圍，其未向該管行政機
    關（本件為交通部）提起訴願，而逕向本院提起異議，亦有
    未合，附此敘明。
四、據上論結，應依道路交通管理處罰條例第八十七條第二項、
    道路交通案件處理辦法第十八條，裁定如主文。
中    華    民    國    95    年    11    月    17    日
                  交通法庭法  官  鍾邦久
以上正本證明與原本無異。
如不服本裁定應於送達後5日內向本院提出抗告狀（應附繕本）
。
                          書記官  陳慧玲
中    華    民    國    95    年    11    月    17    日


司法院資訊處製作；財團法人民間司法改革基金會備份。
